臺灣桃園地方法院刑事判決
111年度原易字第7號
公  訴  人  臺灣桃園地方檢察署檢察官 
被      告  賴鴻銘




指定辯護人  本院公設辯護人彭詩雯
上列被告因竊盜案件，經檢察官提起公訴（110年度偵緝字第402
號），本院判決如下：
    主    文
賴鴻銘犯侵入有人居住之建築物竊盜罪，處有期徒刑玖月。未扣
案之犯罪所得平板電腦手機壹支沒收之，於全部或一部不能沒收
或不宜執行沒收時，追徵其價額。
    犯罪事實
一、賴鴻銘意圖為自己不法之所有，基於竊盜之犯意，於民國10
　　107年11月7日12時30分許（起訴書誤載為107年17月7日12時
    30分許，經檢察官當庭更正），侵入桃園市○○區○○路0000號
    之衛生福利部桃園醫院9A20號病房內，趁該病房之病人或家
    屬疏於注意之際，徒手竊取王雲霞放置在病床上平板電腦手
    機1支（含門號0000000000號之SIM卡1張，廠牌為ASUS，起
    訴書誤載為AUSU，應予更正），得手後隨即逃逸。案經警方
    調閱監視錄影畫面及通聯記錄發現賴鴻銘插入其所申辦之門
    號0000000000號之SIM卡使用，始查悉上情。
二、案經王雲霞訴由桃園市政府警察局桃園分局報告臺灣桃園地
    方檢察署檢察官偵查起訴。
    理    由
一、證據能力之認定：
㈠㈠按被告以外之人於審判外之言詞或書面陳述，除法律有規定
    者外，不得作為證據；又被告以外之人於審判外之陳述，雖
    不符刑事訴訟法第159條之1至第159條之4之規定，而經當事
    人於審判程序同意作為證據，法院審酌該言詞陳述或書面陳
    述作成時之情況，認為適當者，亦得為證據。當事人、代理
    人或辯護人於法院調查證據時，知有第159條第1項不得為證
    據之情形，而未於言詞辯論終結前聲明異議者，視為有前項
    之同意，刑事訴訟法第159條第1項及第159條之5分別定有明
    文。經查，本判決下列所引用被告賴鴻銘以外之人於審判外
    之陳述，被告及其辯護人於本院準備程序表示對證據能力沒
    有意見，同意有證據能力，且檢察官、被告及其辯護人迄於
    本院言詞辯論終結前均未聲明異議，本院審酌上開證據資料
    作成時之情況，尚無違法不當或證明力明顯過低之瑕疵，亦
    認為以之作為證據應屬適當，爰依上開規定，認前揭證據資
    料均有證據能力。
㈡㈡次按除法律另有規定外，實施刑事訴訟程序之公務員因違背
    法定程序取得之證據，其有無證據能力之認定，應審酌人權
    保障及公共利益之均衡維護，刑事訴訟法第158條之4定有明
    文。本案以下所引用之非供述證據，並無證據證明係實施刑
    事訴訟程序之公務員違背法定程序所取得，且經本院於審理
    時合法踐行調查程序，自應認均具有證據能力，得作為證據
    。
二、認定犯罪事實所憑之證據及理由：
　　訊據被告固坦承有申辦門號0000000000號之SIM卡，惟矢口
    否認有何加重竊盜之犯行，辯稱：伊沒有竊取那支手機，監
    視器畫面中的人不是伊等語；被告之辯護人則替被告辯護以
    ：本件雖有被告手機門號的通訊紀錄，但被告之通訊紀錄是
    發生在竊案發生的兩週後，難認竊案發生時，被告有使用該
    門號，而醫院監視器畫面經反覆勘驗，也無法積極確認錄影
    中的男子就是被告，且本案調查經過中也曾經鎖定其他人為
    嫌犯，恰巧該人案發時有入監服刑之紀錄，故本件並無積極
    事證，請為無罪諭知等語。經查：
　㈠告訴人王雲霞放置在桃園市○○區○○路0000號之衛生福利部桃
    園醫院9A20號病房病床上之平板電腦手機1支（含門號00000
    00000號之SIM卡1張），於107年11月7日12時30分許，遭一
    名身著深色衣褲、拖鞋、短髮戴口罩之男子竊取後逃逸之事
    實，業據證人即告訴人於警詢中證述明確（108偵7270卷第7
    至8頁），並有桃園市政府警察局桃園分局龍安派出所竊盜
    現場查訪表暨監視錄影翻拍畫面、本院勘驗筆錄及截圖在卷
    可參（108偵7270卷第22至23頁、本院原易字卷第59至63頁
    、第65至70頁），且為被告所不爭執（本院原易字卷第45、
    48頁），是此部分事實，首堪認定。
　㈡被告確有於107年9月11日在台灣大哥大中壢新生門市，申辦
    預付卡門號0000000000號之SIM卡，而門號0000000000號之S
    IM卡於107年9月11日至107年12月之期間某日均由被告所持
    用等情，亦據被告於本院準備程序供承明確（本院原易字卷
    第45頁），並有台灣大哥大股份有限公司2019年9月9日法大
    字第108098562號函暨基本查詢資料、預付卡申請書附卷可
    查（108偵緝1345卷第109至113頁），是此部分事實，亦堪
    認定。
　㈢又告訴人遭竊之平板電腦手機1支，經警方依本院核發之107
    年度聲調字第740號通信調取票，先以告訴人遺失平板電腦
    手機所插用之SIM卡卡號（門號0000000000號），查詢該平
    板電腦手機之IMEI碼，查得IMEI碼為000000000000000號後
    ，再透過前述IMEI碼調取該平板電腦手機於107年11月22日
    上午9時46分許至同日下午6時14分許，有插用門號00000000
    00號之SIM卡等節，有本院107年度聲調字第740號通信調取
    票、通聯調閱查詢單存卷可稽（108偵7270卷第14至17頁）
    ，復參以被告自承其所申辦之門號0000000000號SIM卡，於1
    07年9月11日至107年12月之期間均為被告所使用乙節，業如
    前述，相互勾稽上揭通聯調閱查詢單及被告之供述，可知被
    告即為107年11月7日12時30分許，侵入衛生福利部桃園醫院
    9A20號病房內，下手竊取告訴人平板電腦手機之人，並於竊
    取後之107年11月22日插用其所申辦之門號0000000000號SIM
    卡，進而使用告訴人之平板電腦手機等事實，堪以認定。
　㈣至被告雖以前詞為辯。惟查，被告於偵訊中檢察官訊問其是
    否有使用門號0000000000號之手機時，被告否認曾使用前開
    門號；復於本院準備程序時，經法官訊問何以被告申辦之前
    開門號有插用告訴人失竊之平板電腦手機之紀錄，被告則辯
    以前開門號應係出借友人使用等情，分別經被告於偵訊、準
    備程序中供明（108偵緝1345卷第40頁、本院審易字卷第138
    至139頁），足見被告乃隨證據開展階段不同，而異其說詞
    ，是被告上開所辯，自難憑採。
　㈤另辯護人則辯以：本件雖有被告手機門號的通訊紀錄，但被
    告之通訊紀錄是發生在竊案發生的兩週後，難認竊案發生時
    ，被告有使用該門號，而醫院監視器畫面經反覆勘驗，也無
    法積極確認錄影中的男子就是被告，且本案調查經過中也曾
    經鎖定其他人為嫌犯，恰巧該人案發時有入監服刑之紀錄等
    語。惟查，監視器畫面之畫質不佳，難以辨別下手行竊之人
    之容貌，自難以此為被告有利之認定。又行為人竊取手機後
    ，會將手機銷贓以換取金錢，或單純使用手機之其他智慧型
    手機功能（如照相功能、WIFI上網功能），尚難以被告乃竊
    案發生後2週方插用SIM卡使用乙節，反推被告並非竊取告訴
    人平板電腦手機之人。末以被告在案發時並未在監押，且在
    人力公司工作等情，除據被告於準備程序時供述甚明（原易
    字卷第46頁），亦有臺灣高等法院被告前案紀錄表附卷可參
    ，是辯護人上開所辯，均非可採。
  ㈥綜上所述，被告所辯前詞，不足採信。本案事證已臻明確，
    被告犯行，堪以認定，應依法論科。 　
三、論罪科刑：
　㈠按行為後法律有變更者，適用行為時之法律，但行為後之法
    律有利於行為人者，適用最有利於行為人之法律，刑法第2
    條第1項定有明文。查被告行為後，刑法第321條第1項於108
    年5月29日修正公布，並自同年月31日生效施行。修正前刑
    法第321條第1項原規定：「犯竊盜罪而有下列情形之一者，
    處六月以上、五年以下有期徒刑，得併科新臺幣十萬元以下
    罰金：一、侵入住宅或有人居住之建築物、船艦或隱匿其內
    而犯之者。二、毀越門扇、牆垣或其他安全設備而犯之者。
    三、攜帶兇器而犯之者。四、結夥三人以上而犯之者。五、
    乘火災、水災或其他災害之際而犯之者。六、在車站、埠頭
    、航空站或其他供水、陸、空公眾運輸之舟、車、航空機內
    而犯之者。前項之未遂犯罰之」；修正後同條項則規定：「
    犯前條第一項、第二項之罪而有下列情形之一者，處六月以
    上、五年以下有期徒刑，得併科五十萬元以下罰金：一、侵
    入住宅或有人居住之建築物、船艦或隱匿其內而犯之者。二
    、毀越門扇、牆垣或其他安全設備而犯之者。三、攜帶兇器
    而犯之者。四、結夥三人以上而犯之者。五、乘火災、水災
    或其他災害之際而犯之者。六、在車站、埠頭、航空站或其
    他供水、陸、空公眾運輸之舟、車、航空機內而犯之者」，
    經比較修正前後之法律，新法提高罰金刑上限，對被告較為
    不利，是應依刑法第2條第1項前段規定，適用被告行為時之
    法律即修正前之刑法第321條第1項之規定。
　㈡按刑法第321條第1項第1款之侵入有人居住之建築物竊盜罪，
    所謂侵入，係指未得允許，而擅自入內之意，所出入者為公
    共場所或公眾得出入之場所，固非此所謂之侵入；但倘非公
    共場所或公眾得出入之場所而無權居住或無故進入，均不失
    為侵入。又醫療機構設有病房收治病人者為醫院；醫療機構
    應保持環境整潔、秩序安寧，並應依其提供服務之性質，具
    備適當之醫療場所及安全設施；醫院於診療時間外，應依其
    規模及業務需要，指派適當人數之醫師值班，以照顧住院及
    急診病人。足見醫院為住院及急診病人居住或使用之處所，
    且均有住院醫師值班，以照顧住院及急診之病人。而醫院病
    房除房門外，醫院尚針對個別病床設有布簾，提供病人及其
    家屬私人使用之空間，各病人在住院期間，即取得該特定空
    間之使用權，並享有管領支配力，顯見病患在住院期間，仍
    有居住安寧不受他人任意侵擾之權。從而醫院病房既係病人
    接受醫療及休養生息之處所，病人於住院期間，病房即為其
    生活起居之場域，各有其監督權，除負責診治之醫生及護理
    人員在醫療必要之範圍內，得進出病房外，尚非他人所得隨
    意出入，自不屬於公共場所或公眾得出入之場所。是醫院病
    房應可認屬刑法加重竊盜罪所稱之有人居住之建築物，倘乘
    隙侵入醫院病房內行竊，應已構成刑法侵入有人居住之建築
    物竊盜罪（最高法院101年度台非字第140號判決意旨參照）
    。本案被告行竊所在之醫院病房，除負責診治之醫生及護理
    人員在醫療之必要範圍內，得進出病房外，尚非他人所得隨
    意出入，自不屬於公共場所或公眾得出入之場所，醫院病房
    應為刑法第321條第1項第1款所稱有人居住之建築物。
　㈢核被告所為，係犯修正前刑法第321條第1項第1款之侵入有人
    居住之建築物竊盜罪。公訴意旨原認被告所為係犯刑法第32
    0條第1項之竊盜罪，固有未洽，惟經檢察官當庭更正為刑法
    第321條第1項第1款之加重竊盜罪，且本院已告知上開罪名
    ，給予被告、辯護人就上開罪名辯論之機會，本院自得予以
    審理。
　㈣爰以行為人之責任為基礎，審酌被告前有詐欺犯行，此有臺
    灣高等法院被告前案紀錄表在卷可稽，足認被告素行不佳。
    被告未能記取教訓，不思循正規途徑獲取財物，反企圖不勞
    而獲，侵入有人居住之建築物竊取財物，顯然欠缺尊重他人
    財產權之觀念，所為實有不當。並考量被告犯後否認犯行，
    復未與告訴人達成調解、和解，或賠償其損害之犯後態度，
    及被告於警詢自述高中畢業之智識程度、職業為工、家庭經
    濟狀況勉持之生活情況，暨其犯罪動機、目的、手段、犯罪
    所生之危害等一切情狀，量處如主文所示之刑。 　
四、沒收部分：
    按犯罪所得，屬於犯罪行為人者，沒收之；沒收，於全部或
     一部不能沒收或不宜執行沒收時，追徵其價額，刑法第38
    條 之1 第1 項前段、第3 項分別定有明文。查被告所竊取
    之平板電腦手機1支（廠牌為ASUS，含SIM卡），為其犯罪所
    得，應依刑法第38條之1第1 項前段規定宣告沒收，因並未
    扣案，是於全部或一部不能沒收或不宜執行沒收時，追徵其
    價額。 　　
據上論斷，應依刑事訴訟法第299條第1項前段，刑法第2條第1項
前段、第321條第1項第1款（修正前）、第41條第1項前段、第38
條之1第1項、第3頁，刑法施行法第1條之1第1項，判決如主文。
本案經檢察官黃翎樵提起公訴，檢察官林曉霜到庭執行職務。
中　　華　　民　　國　　111 　年　　4 　　月　　22　　日
                  刑事第十七庭    法　官　李思緯
以上正本證明與原本無異。
如不服本判決應於收受判決後20日內向本院提出上訴書狀，並應
敘述具體理由。其未敘述上訴理由者，應於上訴期間屆滿後20日
內向本院補提理由書(均須按他造當事人之人數附繕本)「切勿逕
送上級法院」。 
    　　　　　　　　　　　　　　　書記官　薛福山　　
中　　華　　民　　國　　111 　年　　4 　　月　　25　　日



附錄論罪科刑法條全文：
修正前刑法第321條 
犯竊盜罪而有下列情形之一者，處6月以上、5年以下有期徒刑，
得併科新臺幣10萬元以下罰金：
一、侵入住宅或有人居住之建築物、船艦或隱匿其內而犯之者。
二、毀越門扇、牆垣或其他安全設備而犯之者。
三、攜帶兇器而犯之者。
四、結夥三人以上而犯之者。
五、乘火災、水災或其他災害之際而犯之者。
六、在車站、埠頭、航空站或其他供水、陸、空公眾運輸之舟、
    車、航空機內而犯之者。
前項之未遂犯罰之。